【裁判字號】    97,訴,323
【裁判日期】    970828
【裁判案由】    台灣地區與大陸地區人民關係條例等
【裁判全文】
臺灣宜蘭地方法院刑事判決               97年度訴字第323號
公  訴  人  臺灣宜蘭地方法院檢察署檢察官
被      告  丙○○
選任辯護人  吳文升律師
被      告  甲○○  41歲（民.
上列被告等因違反臺灣地區與大陸地區人民關係條例等案件，檢
察官提起公訴（96年度偵字第4814號、97年度偵字第1245號）後
，聲請改依協商程序而為判決，本院判決如下：
    主  文
丙○○共同連續違反不得使大陸地區人民非法進入臺灣地區之規
定，處有期徒刑壹年陸月，減為有期徒刑玖月。又共同行使明知
為不實之事項，而使公務員登載於職務上所掌之公文書，足以生
損害於公眾，處有期徒刑肆月，應執行有期徒刑拾壹月。
甲○○共同行使明知為不實之事項，而使公務員登載於職務上所
掌之公文書，足以生損害於公眾，處有期徒刑陸月，如易科罰金
，以銀元參佰元即新臺幣玖佰元折算壹日，減為有期徒刑參月，
如易科罰金，以銀元參佰元即新臺幣玖佰元折算壹日。又共同行
使明知為不實之事項，而使公務員登載於職務上所掌之公文書，
足以生損害於公眾，處有期徒刑參月，如易科罰金，以新臺幣壹
仟元折算壹日。應執行有期徒刑肆月，如易科罰金，以銀元參佰
元即新臺幣玖佰元折算壹日。
    事  實  及  理  由
一、犯罪事實：
（一）丙○○明知大陸地區人民非經主管機關許可，不得進入台
      灣地區，竟與甲○○及姓名年籍不詳之成年女子，共同基
      於使甲○○非法進入臺灣地區之犯意聯絡，並基於概括犯
      意，先經該不詳女子之安排，並由無結婚真意之丙○○與
      甲○○，於民國90年7月30日，在大陸地區福建省福州市
      登記結婚，藉以取得福建省福州市公證處所核發之結婚證
      明書，向財團法人海峽交流基金會 (下稱海基會)辦理認
      證證明。丙○○復與甲○○共同基於行使使公務員登載不
      實文書之犯意聯絡，並基於概括犯意，由丙○○於90年8
      月27日，持上開結婚證明書及海基會出具之證明書，至宜
      蘭縣宜蘭市戶政事務所，填具結婚登記申請書辦理結婚登
      記，使該戶政事務所承辦戶籍登記之不知情公務員於形式
      審查後，將丙○○與甲○○結婚之不實事項登載於其職務
      上所掌之戶籍登記簿、戶籍謄本等公文書上，並據以核發
      給丙○○載有不實結婚資料之戶籍謄本，足以生損害於宜
      蘭縣宜蘭市戶政事務所對戶籍資料及人民身分關係管理之
      正確性。丙○○於完成結婚登記後，連續自90年起至96年
      間至內政部警政署入出境管理局 (下稱境管局)，先後6次
      填具大陸地區人民入出臺灣地區申請書、旅行證申請書等
      資料，並持上述載有不實結婚登記內容之戶籍謄本等文件
      ，向境管局申請甲○○進入臺灣地區，以此方式行使前揭
      使公務員登載不實之戶籍謄本公文書，經境管局承辦人員
      為實質審查後，誤為核發甲○○之中華民國臺灣地區旅行
      證6次。甲○○取得該旅行證後，即持該旅行證先後於90
      年11月13日、91年6月5日、92年3月30日、93年5月23日、
      94年3月9日及95年2月3日非法進入臺灣地區，而以此方式
      使大陸地區人民甲○○非法進入台灣地區共6次。
（二）丙○○明知林永清、鄭惠貞（均另經臺灣宜蘭地方法院檢
      察署檢察官為緩起訴處分）與大陸地區人民丁○○、乙○○（本院均尚未審結）彼此間並無結婚之真意，為使丁○○、乙○○能非法進入臺灣地區工作，渠等竟與陳榮宗（
      另由臺灣宜蘭地方法院檢察署檢察官偵查中）共同基於使
      丁○○、乙○○非法進入臺灣地區之犯意聯絡，丙○○並
      承上開事實（一）所載之概括犯意，由林永清、鄭惠貞於
      90年12月30日與丙○○搭機共赴大陸地區後，鄭惠貞、乙○○於91年1月16日在大陸地區福建省福州市登記結婚，
      藉以取得福建省福州市公證處所製作之結婚證明書，使乙○○取得形式上配偶之身分。鄭惠貞、乙○○並基於使公
      務員登載不實之犯意聯絡，於91年3月21日，由鄭惠貞持
      有關文件至宜蘭縣員山鄉戶政事務所，填具結婚登記申請
      書辦理結婚登記，使該戶政事務所承辦戶籍登記之公務員
      將鄭惠貞、乙○○結婚之不實事項登載於其職務上所掌之
      戶籍登記簿之公文書，足以生損害於宜蘭縣員山鄉戶政事
      務所對戶籍資料及人民身分關係管理之正確性，惟乙○○
      尚未入境。林永清、丁○○則於91年1月23日，在大陸地
      區福建省宁德市登記結婚，藉以取得福建省宁德市公證處
      所製作之結婚證明書，使丁○○取得形式上配偶之身分。
      其等再持上開結婚證明書，向海基會辦理認證證明。林永
      清、丁○○並基於使公務員登載不實之犯意聯絡，由林永
      清於91年3月7日，持上開結婚證明書及海基會出具之證明
      書，至宜蘭縣宜蘭市戶政事務所，填具結婚登記證申請書
      辦理結婚登記，使承辦戶籍登記之公務員將林永清、丁○○結婚之不實事項登載於其職務上所掌之戶籍登記簿之公
      文書，足以生損害於宜蘭縣宜蘭市戶政事務所對戶籍資料
      及人民身分關係管理之正確性。嗣丁○○於91年7月19日
      ，以探親名義非法搭機進入臺灣地區。
（三）嗣於96年8月9日，丙○○、甲○○共同基於使公務員登載
      不實文書之犯意聯絡，由丙○○至境管局填具大陸地區人
      民進入臺灣地區旅行證申請書等資料，並持事實（一）所
      載有不實結婚登記內容之戶籍謄本及其他結婚證明文件，
      向境管局申請甲○○進入臺灣地區，以此方式共同行使前
      揭使公務員登載不實之戶籍謄本公文書。嗣經內政部入出
      國及移民署專勤事務第一大隊宜蘭縣專勤隊員警於同年11
      月8日辦理上開長期居留面談時，得知上情。
二、證據：
（一）犯罪事實（一）、（三）部分：
    1.被告甲○○之自白書。
    2.被告丙○○於96年11月26日下午3時5分許之警詢筆錄。
    3.被告丙○○、甲○○之旅客入出境記錄查詢資料及大陸地
      區人民申請來臺查詢資料。
    4.被告甲○○與丙○○之戶籍謄本、結婚登記申請書、海基
      會證明書、福州市公證處公證書、結婚證明書、大陸地區
      人民在臺灣地區居留或定居申請書、保證書。
（二）犯罪事實（二）部分：
    1.共犯林永清、鄭惠貞於警詢時及偵查中之供述。
    2.被告丙○○於警詢時及偵查中之供述。
    3.共犯林永清、鄭惠貞、被告丙○○之旅客入出境記錄查詢
      資料。
    4.共犯丁○○之大陸地區人民申請來臺查詢資料、大陸地區
      人民進入臺灣地區旅行證申請書、大陸地區人民進入臺灣
      地區保證書。
    5.共犯林永清與丁○○、鄭惠貞與乙○○之結婚登記申請書
      、公證書、結婚證明書、海基會證明書。
三、本件經檢察官與被告丙○○、甲○○於審判外達成協商之合
    意，且被告2人均已認罪，其合意內容為：被告丙○○就事
    實（一）、（二）部分，請求判處有期徒刑1年6月，減為有
    期徒刑9月；就事實（三）部分，請求判處有期徒刑4月。定
    執行刑為有期徒刑11月。被告甲○○就事實（一）部分，請
    求判處有期徒刑6月，如易科罰金，以銀元參佰元即新臺幣
    玖佰元折算壹日，減為有期徒刑3月，如易科罰金，以銀元
    參佰元即新臺幣玖佰元折算壹日；就事實（三）部分，請求
    判處有期徒刑3月，如易科罰金，以新臺幣壹仟元折算壹日
    。定執行刑為有期徒刑4月，如易科罰金，以銀元參佰元即
    新臺幣玖佰元折算壹日。經查，上開協商合意並無刑事訴訟
    法第455條之4第1項所列情形之一，檢察官聲請改依協商程
    序而為判決，本院爰不經言詞辯論，於協商合意範圍內為協
    商判決，合予敘明。
四、應適用之法條：刑事訴訟法第455條之4第2項、第455條之8
    ，臺灣地區與大陸地區人民關係條例第79條第1項，刑法第
    11條、第2條第1項、第214條、第216條、第28條、第41條第
    1項前段、第51條第5款，修正前刑法第56條、第55條、第41
    條第1項前段，修正前罰金罰鍰提高標準條例第2條，現行法
    規所定貨幣單位折算新台幣條例第2條，中華民國九十六年
    罪犯減刑條例第2條第1項第3款、第7條、第9條、第11條。
五、本判決除有刑事訴訟法第455條之4第1項第1款、第2款、第4
    款、第6款、第7款所定情形之一，或違反同條第2項規定者
    外，不得上訴。
六、如不服本件判決，得自收受判決送達之日起10日內，向本院
    提出上訴書狀，上訴於第二審法院。
中    華    民    國    97    年    8    月    28    日
                  刑事第四庭  法  官  謝佩玲
以上正本證明與原本無異。
如不服本判決應於收受本判決後10日內向本院提出上訴書狀，並
應敘述具體理由。若未敘述理由者，應於上訴期間屆滿後20日內
向本院補提理由書狀(均須按他造當事人之人數附繕本)。
                              書記官  何適熹
中    華    民    國    97    年    8     月    28    日
附錄法條
臺灣地區與大陸地區人民關係條例第79條第1項
違反第15條第1款規定者，處1年以上7年以下有期徒刑，得併科
新臺幣1百萬元以下罰金。
中華民國刑法第216條
行使第210條至第215條之文書者，依偽造、變造文書或登載不實
事項或使登載不實事項之規定處斷。
中華民國刑法第214條
明知為不實之事項，而使公務員登載於職務上所掌之公文書，足
以生損害於公眾或他人者，處3年以下有期徒刑、拘役或5百元以
下罰金。


司法院資訊處製作；財團法人民間司法改革基金會備份。
